---
title: "Evaluación 2"
subtitle: "Minería de Datos (DTSE1017)"
author: "Dr. Francisco Zambrano"
format: 
  html:
    number-sections: true
    toc: true
execute: 
  echo: false
  eval: false
editor: visual
---

## Primer parte: corrección de errores

Utilizando el pipe nativo de R `|>`, `{dplyr}` y `{tidyr}` corrija los errores de los siguientes scripts

1.  Se desea calcular el promedio de todas las columnas de tipo `double`

```{r}
#| echo: true
#| eval: true
#| error: true
#| message: false
library(palmerpenguins)
library(dplyr)
iris |> 
  summarize(everything(),mean)
```

```{r}
penguins |> 
  summarize(across(where(is.double),\(x) mean(x)))
```

2.  Se desea utilizar la función `quantile` para calcular los percentiles a las probabilidades de `seq(0, 1, 0.25)` para cada grupo de especies de pingüinos.

```{r}
#| echo: true
#| error: true
#| eval: true
penguins |> 
  group_by(species) |> 
  mutate(q =quantile(flipper_length_mm,na.rm=TRUE))
```

3.  Se desea calcular el modelo de regresión lineal $bill\_length = \beta_0+\beta_1\cdot flipper\_length$

```{r}
#| echo: true
#| eval: true
#| error: true
penguins |> 
  filter(species == 'Adelie') |> 
  lm(bill_length_mm~flipper_length_mm, _)
```

4. Se desea calcular la desviación estandar de todas las variables numéricas

```{r}
#| echo: true
#| eval: true
#| error: true
penguins |> 
  group_by(species) |> 
  summarise(across(where(is.numeric),sd(x)))
```

## Segunda parte: creación de funciones

1.  Para el set de datos `palmerpenguins::penguins`. Cree una función nombrada que calcule la suma de `flipper_length_mm` y `bill_length_mm` si el sexo de la especie es masculino y la resta si el sexo es femenino. Utilice la función para crear una variable nueva `new_var` con `dplyr::mutate`.

```{r}
f <- function(fl,bl,sex){
  i_mal <- which(sex == 'male')
  i_fem <- which(sex == 'female')
  x <- rep(NA,length(fl))
  x[i_mal] <- fl[i_mal] + bl[i_mal]
  x[i_fem] <- fl[i_fem] - bl[i_fem]
  return(x)
}

penguins |> 
  #group_by(species) |> 
  mutate(new_var = f(flipper_length_mm,bill_length_mm,sex))
```

2. Defina una función que permita identificar si un vector es numérico y si se encuentra entre 13,10 y 60, en caso de ser así devuelva `TRUE` en otro caso `FALSE`. Utilice esta función con las funciones de `select` y `where` para seleccionar las variables del set de datos `palmerpenguins::penguins`.

## Tercera parte: transformación de datos y visualización



