---
title: "Examen"
subtitle: "Minería de Datos (DTSE1017)"
author: "Dr. Francisco Zambrano"
format: 
  html:
    number-sections: true
    toc: true
execute: 
  warning: false
  message: false
  echo: true
  eval: true
editor: visual
---

# Mineria de datos con `{dplyr}`,`{tidyr}`, `{ggplot2}` y `{purrr}`

1.  (10pts) Cargue los datos climáticos de la red agromet

```{r}
#| message: false
library(readr)
library(lubridate)
library(dplyr)
library(tidyr)
library(ggplot2)

data <- read_rds('data/data_estaciones_agrometAPI.rds')
```

2.  (20pts) Filtre para las siguientes estaciones

```{r}
#| echo: true
set.seed(4231)
ids <- data |> 
  slice_sample(n=15) |> 
  select(station_id) |> 
  pull(station_id)
ids
```

```{r}
data <- data |> 
  filter(station_id %in% ids)
```

3.  (10pts) Cargue los datos de metadata de agromet.

```{r}
metadata <- read_rds('data/metadata_estaciones_agrometAPI.rds')
```

4.  (30pts) Calcule el promedio diario para todas las estaciones de las variables de temperatura y humedad relativa.

```{r}
data_dia_temphr <- data |> 
  group_by(station_id,dia = floor_date(fecha_hora,'1 day')) |> 
  summarise(across(matches('Temp|humed'),mean,na.rm = TRUE))

data_dia_temphr |> glimpse()

```

5.  (30pts) Calcule la precipitación acumulada diaria para todas las estaciones de las variables de temperatura.

```{r}
data_dia_prec <- data |> 
  group_by(station_id,dia = floor_date(fecha_hora,'1 day')) |> 
  summarise(across(contains('Prec'),sum,na.rm = TRUE))

data_dia_prec |> glimpse()
```

6.  (30pts) Una los datos de temperaturas promedio dia, precipitación acumulada diaria y metadata.

```{r}
data_unida <- data_dia_prec |> 
  left_join(data_dia_temphr) |> 
  left_join(metadata,by = c('station_id' = 'ema'))
data_unida |> glimpse() 
```

7.  (30pts) Convierta las columnas de temperaturas, precipitacion y humedad relativa a formato largo.

```{r}
data_piv <- data_unida |> 
  pivot_longer(precipitacion_horaria:temp_maxima)

data_piv |> glimpse()
```

8.  (50pts) Cree un gráfico de tipo boxplot con `{ggplot2}` para comparar las distribuciones de las variables de precipitación, temperaturas y humedad relativa.

```{r}
data_piv |> 
  ggplot(aes(value,as.factor(round(latitud,2)))) +
  geom_boxplot() +
  labs(y='latitud') +
  facet_grid(.~name,scales = 'free') +
  theme_bw()
```

9.  (60pts) Cree modelos de regresion lineal para evaluar la relaicón entre humedad relativa y temperatura promedio para cada estación.

$$HR = \beta_0+\beta_1\cdot T$$

```{r}
library(purrr)
data_models <- data_unida |> 
  select(station_id:temp_maxima) |> 
  group_by(station_id) |> 
  drop_na() |> 
  nest() |> 
  ungroup() |>
  mutate(mod = map(data,\(x) lm(humed_rel_promedio~temp_promedio_aire,data = x)))
data_models |> glimpse()
```

10. (50pts) Extraiga los valores de $R^2$ de los modelos de regresión lineal y haga un gráfico para compararlos.

```{r}
data_models |> 
  mutate(r2 = map(mod,\(x) summary(x)$r.squared)) |> unnest(r2) |> 
  ggplot(aes(as.factor(station_id),r2)) +
  geom_col() +
  labs(y=expression(R^2),x='station_id') +
  theme_bw()
```
